# 出售子公司合并层面应确认的投资收益

提问人：一云 时间：2016-09-14 15:13:42
陈老师您好：中秋节快乐！
请教您一个问题：A公司 2013 年 1 月份非同一控制购买了一个子公司B100%股权，投资成本 100 万， 2014 年B公司非同一控制购买了一个子公司C，产生了商誉 50 万。 2016 年A公司出售了B公司100%股权，出售价款 100 万，请问陈老师： 2016 年A公司出售B公司，合并层面的投资收益如何计算？
是用出售价款 100 万-出售时点子公司B合并报表中的净资产-商誉 50 万吗？
多谢！

回答人：chenyiwei
合并报表层面的处置损益根据《企业会计准则第 33 号——合并财务报表（ 2014 年修订）》第五十条的规定计算。 2014 年B收购C时所形成的商誉在处置B的股权并丧失对其控制权时一并予以转销。

提问人：一云 时间：2016-09-19 09:08:31
“2014年B收购C时所形成的商誉在处置B的股权并丧失对其控制权时一并予以转销。”--------请问陈老师：那这个商誉是冲减合并报表的投资收益吗？

回答人：chenyiwei
是。

提问人：一云 时间：2016-09-20 08:52:04
可是，现在是处置B公司，B公司收购C公司产生的商誉已经包含在B公司合并报表的净资产中，现在只需要用出售B公司取得的价款-原有子公司自购买日开始持续计算的可辨认净资产*持股比例 就行了吧？
我觉得公式中的商誉是A公司收购B公司时产生的商誉（如果有的话）。

回答人：chenyiwei
A收购B时，也一并收购了C，因此处置B时应将A收购B时所形成的商誉全部终止确认。

提问人：一云 时间：2016-09-20 23:30:53
A收购B时，也一并收购了C，因此处置B时应将A收购B时所形成的商誉全部终止确认。---是的，出售B公司后，A公司合并报表中要将收购B时所形成的商誉全部销掉。但是，A公司合并层面确认的投资收益不应扣除B公司收购C公司时产生的商誉吧？

回答人：chenyiwei
在A的合并报表层面，是不考虑B自身报表中收购C时形成的商誉的，而是在购买日重新计算确定收购B+C时形成的商誉金额。自然不存在处置时再扣除B的合并报表层面收购C所形成商誉的问题。

提问人：一云 时间：2016-09-25 15:31:45
陈老师：还有一个问题请教您：如果子公司净资产已经为大额负数，母公司长投未计提减值准备，处置子公司时，合并报表层次的投资收益＝［（处置股权取得的对价＋剩余股权公允价值）－原有子公司自购买日开始持续计算的可辨认净资产＊原持股比例］－商誉＋其他综合收益及权益变动＊原比例-----------公式中“原有子公司自购买日开始持续计算的可辨认净资产＊原持股比例”是按子公司净资产那个大额负数计算，还是按 0 计算呢？

回答人：chenyiwei
需按负数计算，所以以前年度已确认的超额亏损在处置子公司当期是可以转回投资收益的。当然也存在例外情况，见证监会会计部《上市公司执行企业会计准则监管问题解答[2009年第 1 期]》（会计部函[2009]48号）的问题 3 。